【裁判字號】    89,易,615
【裁判日期】    890314
【裁判案由】    違反就業服務法
【裁判全文】
臺灣高雄地方法院刑事判決                          八十九年度易字第六一五號
    公  訴  人  臺灣高雄地方法院檢察署檢察官
    被      告  甲○○
    被      告  乙○○○
右列被告因違反就業服務法案件，經檢察官聲請以簡易判決處刑（八十八年度偵字第
二六七五０號），本院高雄簡易庭認不宜以簡易判決處刑，簽移本院改依通常程序審
理判決如左：本院判決如左：
    主  文
甲○○違反雇主不得以本人名義聘僱外國人為他人工作之規定，其聘僱人數為一人，
處罰金新臺幣貳萬元，如易服勞役以新臺幣玖佰元即銀元參佰元折算壹日；又違反雇
主不得未經許可，聘僱他人所申請聘僱之外國人之規定，其聘僱人數為一人，處罰金
新臺幣肆萬元，如易服勞役以新臺幣玖佰元即銀元參佰元折算壹日；應執行罰金新臺
幣伍萬元，如易服勞役以新臺幣玖佰元即銀元參佰元折算壹日。
乙○○○違反雇主不得未經許可，聘僱他人所申請聘僱之外國人之規定，其聘僱人數
為二人，處罰金新臺幣陸萬元，如易服勞役以新臺幣玖佰元即銀元參佰元折算壹日。
    事  實
一、甲○○與乙○○○為位於高雄市旗津區○○○路六十五號「宮品燒肉飯餐飲店」
    之共同負責人。甲○○、乙○○○分別於民國八十六年九月、同年十二月間各自
    申請聘僱印尼籍外勞分別為ＷＩＤＡＹＴＩ  ＡＲＪＯ  ＳＵＷＩＴＯ、ＴＡＳ
    ＩＮＥＭ來台擔任看護甲○○之母即乙○○○之婆婆張秀鑾。詎於八十八年三月
    間張秀鑾死亡後，乙○○○於八十八年八月四日即將其所僱佣之印尼外勞ＴＡＳ
    ＩＮＥＭ轉由莊秋明聘用，復與甲○○基於共同犯意之聯絡，自八十八年八月二
    十八日起，未經許可共同聘僱分別以甲○○、莊秋明之名義聘僱原係擔任家庭看
    護工之印尼籍ＷＩＤＡＹＴＩ  ＡＲＪＯ  ＳＵＷＩＴＯ、ＴＡＳＩＮＥＭ二人
    從事於上開餐飲店之洗碗等打雜工作，並由乙○○○支付每月薪資新台幣（下同
    ）一萬八千元予上開二名外勞，嗣於八十八月九二十九日十二時四十分許，為警
    於高雄市旗津區○○○路六十五號上開餐飲店內當場查獲。
二、案經高雄縣警察局鳳山分局報告台灣高雄地方法院檢察署檢察官偵查起訴。
    理  由
一、訊據被告甲○○、乙○○○對於二人合夥僱佣上開二名外勞而於上揭時地從事餐
    飲店之工作等情坦承不諱，惟辯稱渠等無違反就業服務法之故意云云，經查：右
    揭事實業據印尼籍外勞ＷＩＤＡＹＴＩ  ＡＲＪＯ ＳＵＷＩＴＯ、ＴＡＳＩＮＥＭ
    二人於警訊中指述綦詳，並有載明二人為被告甲○○、乙○○○僱佣之看護工等
    情之中華民國外僑居留證各一紙，而被告甲○○於張秀鑾死亡後確有向行政院勞
    工委員會申請轉換僱主為莊秋明，此有行政院勞工委員會函一紙在卷足參，而被
    告二人亦自承明知二名外勞許可之工作係為看護張秀鑾，是以，被告二人既明知
    二名外勞許可之工作項目，且被告乙○○○尚知被看護之人死亡後另為聲請行政
    院勞工委員會轉換僱主，是以，被告二人對於外勞許可從事之工作知之甚詳，亦
    有共同僱佣上開外勞從事餐飲店之工作等客觀事實，被告二人辯稱不具上開犯行
    之主觀犯意，乃臨訟卸責之詞，不足採信，本件事證明確，被告二人犯行洵堪認
    定。
二、被告甲○○將其本人名義聘僱之外國人為被告乙○○○工作，且亦未經許可聘僱
    莊秋明所聘僱印尼籍之ＴＡＳＩＮＥＭ，核其所為係違反就業服務法第五十三條
    第二款、第三款之規定，應依同法第五十八條第一項前段規定處罰。被告乙○○
    ○未經許可聘僱甲○○、莊秋明所聘僱印尼籍外勞ＷＩＤＡＹＴＩ  ＡＲＪＯ
    ＳＵＷＩＴＯ、ＴＡＳＩＮＥ，核其所為係犯就業服務法第五十三條第三款規定
    。被告甲○○、乙○○○就上開未經許可聘僱他人所申請聘僱之外國人之犯行，
    具有犯意聯絡及行為分擔，為共同正犯。被告甲○○違反上開就業服務法第五十
    三條第二款、第三款之規定，犯意各別，罪名互異，應分論併罰，公訴人認上開
    二罪係單純一罪，容有誤會。爰審酌被告二人之犯罪動機、目的、手段、犯罪情
    節及犯後態度等一切情狀，分別量處如主文所示之刑，並諭知易服勞役之折算標
    準。
三、公訴意旨另認被告甲○○未經許可聘僱他人所申請聘僱之外國人，聘僱人數為二
    人，且被告乙○○○另涉有就業服務法第五十三條第二款之犯行等語。經查，被
    告甲○○本有於八十六年九月間聘僱印尼籍外勞ＷＩＤＡＹＴＩＡＲＪＯＳＵＷ
    ＩＴＯ，此有載明為被告甲○○僱佣之看護工等情之中華民國外僑居留證一紙在
    卷可參，是以，故被告聘僱之人數應只有ＴＡＳＩＮＥ一人，縱被告甲○○命該
    其聘僱之外勞從事於餐飲店之工作，亦僅該當於就業服務法第五十三條第四款之
    行政罰犯行，而被告乙○○○於八十八年八月四日即將其所僱佣之印尼外勞ＴＡ
    ＳＩＮＥＭ轉由莊秋明聘用，此有行政院勞工委員會函一紙在卷足憑，故印尼籍
    外勞ＴＡＳＩＮＥＭ已非被告乙○○○以本人名義所申請聘僱之外國人，是以，
    被告乙○○○並未該當就業服務法第五十三條第二款之犯行，公訴人就上開指訴
    被告二人之犯行本應為無罪之諭知，惟公訴人就此部分之犯行與上開論罪科刑之
    部分認有單純一罪之關係，爰不另為無罪之諭知，附此敘明。
據上論斷，應依刑事訴訟法第二百九十九條第一項前段，就業服務法第五十三條第二
款、第三款、第五十八條第一項前段，刑法第十一條前段、第四十二條第二項、第五
十一條第七款，現行法規所定貨幣單位折算新台幣條例第二條，罰金罰鍰提高標準條
例第二條，判決如主文。
中    華    民    國    八十九    年      三       月       十四        日
                              臺灣高雄地方法院刑事第二庭
                                  法  官  廖  建  瑜
右正本證明與原本無異。
如不服本判決，應於判決送達後十日內，向本院提出上訴狀。
                                  書記官  歐  文  政
中    華    民    國      八十九      年      三      月      十七      日
附錄本案論罪科刑法條全文
就業服務法第五十八條第一項
違反第五十三條第一款、第二款或第三款規定，其聘僱或留用之人數為一人者，處六
月以下有期徒刑、拘役或科或併科新台幣九萬元以下罰金；其聘僱或留用人數為二人
以上者，處三年以下有期徒刑、拘役或科或併科新台幣三十萬元以下罰金。
法人之代表人、法人或自然人之代理人、受雇人或其他從業人員，因執行業務犯前項
之罪者，除處罰其行為人外，對該法人或自然人亦科以前項之罰金。


司法院資訊處製作；財團法人民間司法改革基金會備份。
